【裁判字號】    90,訴,203
【裁判日期】    900809
【裁判案由】    誣告等
【裁判全文】
臺灣雲林方法院刑事判決                              九十年度訴字第二三號
    公  訴  人  臺灣雲林地方法院檢察署檢察官
    被      告  甲○○
    選任辯護人  黃俊仁律師
    被      告  丙○○
    選任辯護人  陳中堅律師
右列被告因誣告等案件，經檢察官提起公訴（九十年度偵字第一四一八號），本院判
決如左︰
    主  文
甲○○公務員假藉職務上之機會持有第二級毒品，處有期徒刑肆月。扣案之第二級毒
品安非他命一小包（驗餘淨重○．○○八六公克）沒收銷燬之。又公務員假藉職務上
之機會意圖他人受刑事處分，而偽造証據，處有期徒刑拾月。扣案之第二級毒品安非
他命一小包（驗餘淨重○．○○八六公克）沒收銷燬之。又公務員假藉職務上之機會
傷害人之身体，處有期徒刑陸月。應執行有期徒刑壹年陸月。緩刑肆年。扣案之第二
級毒品安非他命一小包（驗餘淨重○．○○八六公克）沒收銷燬之。
丙○○假藉職務上之機會傷害人之身體，處有期徒刑捌月。緩刑參年。
    事  實
一、甲○○、丙○○均係雲林縣警察局西螺分局崙背分駐所（下簡稱崙背分駐所）警
    員，均為公務員。甲○○於民國（下同）八十八年底偵辦毒品危害防制條例案件
    時，查獲一小包第二級毒品安非他命（毛重○．三公克、驗餘淨重○．○○八六
    公克）未隨案移送，而予以持有。嗣於八十九年二月一日凌晨值勤時，將上開安
    非他命預藏於右褲袋，並駕駛私用轎車載同事王作成與許鍾煌二人至轄區調查毒
    品案件，車行至雲林縣二崙鄉大同村自強保齡球館前，甲○○發現其先前取締過
    之乙○○所有黑色跑車停放該處，懸掛之車牌與車身不符，其三人遂下車查証，
    並於同日凌晨三時三十分許，進入該保齡球館盤查乙○○，經乙○○同意由其三
    人搜身及主動提供隨身衣物受檢，甲○○則趁其檢查乙○○之皮帶及乙○○忙於
    應付王作成與許鍾煌二人搜身不備之際，將上開預藏之毒品安非他命塞入乙○○
    之皮帶拉鍊夾層裡，再將皮帶交還乙○○繫回，並以乙○○之車牌與車身不符為
    由，邀乙○○一起回分駐所查証。經乙○○同意後，隨同甲○○等三人離開球館
    ，到達球館外停車處時，因王作成及許鍾煌二人檢查乙○○之座車，而乙○○堅
    持在車旁監看，甲○○因而心有不悅，遂基於傷害乙○○之犯意，出拳毆打乙○○之頭、胸等處，嗣因在車內查無違禁物品，即由王作成一人開乙○○座車，許
    鍾煌則駕駛甲○○之私用轎車，旁載甲○○，並後載乙○○一起回分駐所，途中
    甲○○仍藉口乙○○發誓身上沒有毒品為不老實，基於同前之犯意，自前座轉身
    以拳毆打乙○○頭、臉等處。回分駐所後，甲○○先叫乙○○在辦公室公布欄下
    半蹲約十分鐘許，正好丙○○返所換裝完畢，即手持警棍，攀搭乙○○肩膀進入
    備勤室（即小寢室），叫乙○○坐於雙層臥床之下舖，逼問乙○○身上有無安非
    他命，因乙○○否認持有毒品，丙○○遂命乙○○脫下靴襪，基於傷害乙○○之
    犯意，以警棍毆擊其腳底多次，並逼問其有無安非他命。不久，王作成因甲○○
    一再催促其再檢查乙○○之皮帶有無藏有安非他命，而進入備勤室抽出乙○○所
    繫之皮帶檢查後，果在該皮帶夾層發現前開甲○○所藏放之安非他命一小包，於
    示知乙○○後，即將皮帶及安非他命拿回辦公室，並將乙○○帶到辦公室銬在椅
    子上，由甲○○隔著辦公桌與乙○○對坐，製作筆錄。甲○○因乙○○仍否認該
    安非他命為其所有，仍基於前揭之犯意，又多次揮拳毆打乙○○之頭、臉、下巴
    等處，丙○○亦基於其前開犯意，並再多次以警棍毆打乙○○之腳底，致乙○○
    分別受有左頦部皮下出血傷一．五×一．五公分、右頸部刮傷併表皮出血傷五×
    ○．一公分與左足背部皮下瘀血傷二．五×二．五公分及兩足腫等傷害。甲○○
    並於當天上午八時許，以乙○○涉嫌持有第二級毒品罪嫌，解送雲林縣警察局西
    螺分局刑事組移送偵辦。
二、案經乙○○訴請台灣雲林地方法院檢察署（下簡稱地檢署）檢察官偵查起訴。
    理  由
一、被告甲○○持有第二級毒品及誣告部分：
（一）訊之被告甲○○，固坦承其於八十八年底承辦持有毒品案件時，因漏未移送扣
      案之第二級毒品安非他命一小包（驗餘淨重○．○○八六公克）而持有，及因
      一時失慮，於冬防期間，為求績效，意圖他人受刑事處分，假借職務上之機會
      ，將上開持有之安非他命，趁隙塞進乙○○之皮帶夾層內，藉以誣陷乙○○。
      惟辯稱：其係在回分駐所後才在辦公室將安非他命塞入乙○○之皮帶，且王作
      成係在辦公室搜到安非他命等語。
（二）然查，(1)前揭事實，業據告訴人乙○○在檢察官偵查中指訴綦詳。(2)且安非他
      命確係由王作成在備勤室搜得乙節，亦據王作成及當時在場之員警許鍾煌在偵
      查中供述明確（八十九年度他字第一四九五號卷第六四頁及第八七頁以下）(3)
      而當天乙○○之皮帶，在自強保齡球館由甲○○檢查後還給乙○○繫回，迄王
      作成在分駐所抽出乙○○之皮帶搜出安非他命時為止，皮帶均一直在乙○○身
      上乙節，亦據許鍾煌在偵查中陳述明確（同上卷第一○二頁以下），核與告訴
      人所述自球館回後，至王作成抽出皮帶到查出安非他命時為止，中途皮帶未曾
      離身之情節相符（同上卷第一○五頁）。(4)再者，於偵查中經檢察事務官勘驗
      甲○○詳細搜查乙○○當時所繫之皮帶結果，其過程只需十七秒鐘，有該勘驗
      筆錄可按（九十年度偵字第一四一八號卷第一四頁）；然其在自強保齡球館搜
      查時，卻共使用二十七秒鐘之時間，且搜查中並有將左、右手輪流放入其左、
      右褲袋探索取物並塞物至皮帶之動作，業經檢察官事務官於九十年四月十六日
      勘驗保齡球館當天之監視錄影帶明確，此部分並經法務部調查局雲林調查站翻
      拍成相片六幀可參（同上卷第八至第十頁）。(5)參諸王作成於偵查中所陳於當
      天在分駐所，係經由甲○○三次催促「再去搜查乙○○之皮帶」示意後，始持
      懷疑之態度進入備勤室，取下乙○○之皮帶檢查，果在該皮帶拉鍊夾層尾端勾
      出一包安非他命之情節（八十九年度他字第一四九五號卷第八七頁以下），此
      部分且為被告甲○○所是認，堪信屬實。(6)及扣案上開甲○○栽贓之毒品一小
      包（毛重○．三公克、驗淨重○．○○八六公克），經送憲兵司令部刑事鑑識
      中心鑑驗結果確含安非他成分，有該中心八十九年九月二十二日（八九）綱得
      字第一二五三五號鑑驗通知書附八十九年毒偵緝字第一一○號卷（第二六頁）
      等情，足認被告甲○○確係在自強保齡球館趁檢查乙○○之皮帶時，將上開安
      非他命塞入該皮帶夾層栽贓，並由王作成依甲○○之指示在分駐所備勤室查得
      安非他命屬實，其辯稱係在分駐所栽贓及在辦公室查得毒品云云，為無可採。
      (7)此外，並有雲林縣警察局西螺分局八十九年二月一日西警刑字第二○一三六
      號及八十九年度毒偵二四七號等乙○○涉犯該毒品案件之警偵訊卷宗可稽，被
      告甲○○持有第二級毒品及裁贓誣陷乙○○持有第二級毒品之犯行明確，應予
      依法論科。
二、被告甲○○、丙○○二人傷害部分：
（一）訊之被告甲○○及丙○○二人，均矢口否認有前揭傷害乙○○之犯行，甲○○
      並辯稱：其未毆打告訴人，告訴人之脖子部分受傷，可能是在保齡球館要進入
      車內返所時拉扯，不小心由其指甲或戒指刮傷等語。丙○○則辯稱：當天其約
      於二點半返所，四點即離開分駐所，未接觸上開乙○○涉犯毒品的案子，只有
      在辦公室和同事一起要將乙○○上手銬時，他有反抗、掙扎，與同事合力壓制
      他，上他手銬，告訴人可能因而受傷，至於那些同事參與已忘記了；且告訴人
      於移送地檢署後，當天由法醫驗傷結果並無腳底腫之傷害，於第二天到雲林醫
      院驗傷時，才有腳底腫之傷害，應是其他外力介入所造成；又告訴人在偵查中
      指稱打其腳底的警員是一位矮矮的、住西螺的等語，與其特徵不合；再者，其
      未至保齡球館盤查告訴人，告訴人不可能由錄影帶指証被告等語。
（二）惟查，(1)告訴人乙○○對於自己在上開保齡球館外面陪同警方搜查其座車開始
      ，至隨案移送到西螺分局刑事組之前為止，其間如何遭受被告二人毆打刑求各
      節，均據其在檢察官偵查中指訴綦詳。(2)且被告甲○○自陳其與許鐘煌、王作
      成三人去保球館盤查乙○○時，乙○○自願由其三人搜身，並同意由三人帶回
      分駐所（八十九年度他字第一四九五號卷第二十頁以下），則乙○○豈有又不
      配合上車而發生拉扯之情？顯見告訴人所述其自球館至分駐所沒有不配合之情
      形屬實，被告甲○○辯稱告訴人脖子部分受傷，可能是在保齡球館要進入車內
      時拉扯，不小心由其指甲或戒指所刮傷云云，為無可採。(3)又被告二人有如前
      揭之傷害事實，亦據當時在場之員警王作成在偵查中供述明確（同上卷第八八
      頁以下）。(4)再者，甲○○等三人係於當天淩晨三點三十分許，始進入保齡球
      館盤查告訴人，為被告甲○○所自陳，並有前開球館監視錄影帶翻拍之照片所
      顯示之時間為三點三十七分可參，足信無誤。依此推算，甲○○等人帶同告訴
      人返所之時間應為凌晨四點許。另參照崙背分駐所員警出入登記簿，載明被告
      丙○○當天係在淩晨四點返所之情，足認甲○○於九十年七月十九日在本院審
      理時供稱丙○○當天係於其等三人帶同乙○○返所後約十分鐘返所乙節，與事
      實相符。(5)且王作成在備勤室自乙○○的皮帶內搜出安非他命時，在備勤室現
      場有王作成、乙○○、許鍾煌和丙○○四人乙節，亦經當時在場之員警許鍾煌
      供陳明確（同上卷第六六頁）。顯見被告丙○○辯稱其當天約二點半返所，四
      點時即離開分駐所，其未參與本件毒品案件云云，難認屬實。(6)此外，並有地
      檢署法醫室八十九年二月一日出具之驗傷診斷書載明：「左頦部皮下瘀傷、右
      頸部刮傷表皮出血、左足背部皮下瘀血傷」等語及行政院衛生署雲林醫院八十
      九年二月二日出具之驗傷診斷書記載：「右顳腫、左臉部腫，左膝擦傷、兩足
      腫、左頸擦傷」各一紙附八十九年度毒偵字第二四七號卷可參。(7)上開法醫室
      所出具之驗傷診斷書雖未載有「兩足腫」之傷害。然其餘部分與雲林醫院所出
      具之診斷証明書所載之傷害均同，且在雲林醫院檢驗之時間為八十九年二月二
      日凌晨一時十五分，離地檢署法醫檢驗時間同年月一日下午三時許僅相隔十時
      許。告訴人亦於偵查中陳明當時係因腳在痛，沒注意看傷單，又忘了向檢驗員
      說明，且晚上睡覺到一半，因身体很不舒服，才又到雲林醫院拿藥並驗傷等語
      明確。(8)參諸乙○○在保齡球館接受盤查時，其身体並無傷害，業據被告甲○○陳述屬實，且有上開球館監視錄影帶可稽，足信無誤。然當天早上八時許，
      乙○○因上開毒品案件被移送西螺分局時，其走路已異於常人，有受傷之跡相
      ，亦據該分局受理該毒品案之刑事組員警廖聰烈在偵查中陳述明確（同上頁第
      九四頁）；及當時到地檢署載告訴人回家、希望不予透露姓名（即起訴書以「
      Ａ女士」為代號」）之計程車司機在地檢署結証稱：「在地檢署，他（乙○○
      ）一拐一拐出來，我扶他上車，他的左臉頰一道刮痕，約十一公分左右，左太
      陽穴下面有瘀悄，兩眼紅腫，…，腳的部分，他兩腳拐著走，他上我車時，沒
      穿鞋、襪，拿在手上，我問他腳怎麼這麼腫，他說被打腳底，還展示給我看，
      兩隻腳底紅腫，非一般正常的腳，還有看到一道一道橫的紅色的痕跡也有腫，
      左腳背也有一點傷，也是棍傷，是一道傷，紅紅的。腳底紅腫是兩隻腳都有。
      他還說他的身体都被打過，他在我車上吐二次，情緒很不穩定，很不甘願被誣
      陷，…」等語，其描述與前開雲林醫院出具之診斷証明書所載傷害均相同，可
      見告訴人在地檢署時其確有「兩足腫」之傷害；且依告訴人當天在保齡球館自
      凌晨三時三十分許接受盤查，迄被送往地檢署偵訊之時間為下午二時三十分，
      有該偵查筆錄載明可參，依此推算，已超過十一小時以上未休息，且經過凌晨
      人体亟需休息之期間，並經偵訊及被告二人毆打，受有傷害，其身体及精神狀
      況自屬極差，故告訴人稱在法醫驗傷當時係因腳在痛，沒注意看傷單，又忘了
      向檢驗員說明等情，自符一般經驗法則，堪信屬實。被告丙○○以此指摘告訴
      人兩腳受傷應為外力介入云云，核無可採。(9)再者，被告二人確有前揭傷害告
      訴人之事實，亦據告訴人在偵查中當庭指認明確。且告訴人與被告二人並不熟
      識，此為被告所是認，則告訴人在被告未出庭時，不敢確認其姓名，陳述被告
      之住居所，亦只是儘可能提供一些線索供作偵查之用，且其係得知於未經查証
      之傳聞，又所謂高矮，係一抽像之形容詞，個人主觀之標準、描述均有不同，
      被告丙○○以告訴人在偵查中所述係一「矮矮的、住西螺的」警員打其腳底，
      而據以否認涉案云云，並無可採。(10)又被告丙○○所辯其未至保齡球館盤查告
      訴人，告訴人不可能在錄影帶指証被告云云。然遍查本件相關卷証，並無告訴
      人以上開錄影帶指認被告傷害之記載，故被告應有誤會甚明。被告二人確有前
      揭傷害乙○○之事証明確，應予依法論科。
三、核被告甲○○於八十八年查辦毒品案件，將扣案之第二級毒品安非他命一包（驗
    餘淨重○．○○八六公克），未予隨案移送，並予持有，係觸犯毒品危害防制條
    例第十一條第二項、第十五條第一項公務員假藉職務上之機會持有第二級毒品罪
     ；又其假藉職務上之機會，將上開毒品持以贓栽誣陷告訴人持有第二級毒品，
    並予移送有偵查權之台西分局刑事組，係觸犯同條例第十六條誣陷他人犯持有第
    二級毒品罪，及刑法第一百六十九年條第二項意圖他人受刑事處分，而偽造証據
    罪，其以毒品栽贓之低度行為，為誣陷之高度行為所吸收，不另論處，又其以一
    行為觸犯上二罪名，為想像競合犯，應依刑法第五十五條規定，從一重之誣告罪
    論處，並依刑法第一百三十四條本文規定加重其刑。起訴意旨認上二規定屬法條
    競合之特別關係，而依毒品危害防制條例第十六條規定論處，應有誤會，併予敘
    明。又被告甲○○、丙○○二人分別假藉職務上之機會，毆打告訴人成傷，係犯
    刑法第二百七十七條第一項普通傷害罪，其二人分別多次毆打，核均係出於單一
    整体之犯意所為，應為接續犯之多個動作，均只觸犯一傷害罪，並均應依刑法第
    一百三十四條本文規定加重其刑。起訴書對於被告甲○○觸犯假藉職務上之機會
    持有第二級毒品罪部分，雖漏未論述，然為起訴事實所包括，故應由本院併予論
    處；又起訴意旨認被告甲○○、丙○○二人係犯共同傷害罪，然二人並無共同之
    犯意聯絡，及行為分擔之事實，故不予採認；另告訴人對於前開傷害部分，雖具
    狀撤回告訴，然該部分係被告公務員於執行職務時所犯，依刑法第二百八十七條
    但書規定，並非告訴乃論罪，故仍應由本院予以審判，均附此敘明。甲○○所犯
    前開三罪間，犯意各別，行為互殊，應予分論併罰。爰審酌被告二人為現職警員
    ，係執法人員，卻不守法，惟並無犯罪前科之素行、品行，有本院被告院內索引
    紀錄表及台灣高等法院被告全國前案紀錄表可佐，和被告係出於辦案績效之動機
    ，與前開犯罪之手段，及告訴人當時雖經裁定並執行觀察、勒戒，然其於當天移
    送地檢署後，經採尿檢驗結果，亦呈甲基安非他命陽性反應，有雲林縣衛生局煙
    毒尿液檢驗成績書附八十九年度毒偵字第二四七號卷（第四四頁）可參之犯罪所
    生損害，另被告甲○○坦承部分犯行，並表悔意、丙○○則否認犯行之犯後態度
    ，及傷害部分因雙方達成和解，告訴人表示不願追究等一切情狀，分別量處如主
    文所示之刑。另查被告甲○○、丙○○二人職司基層員警，竟不遵守法律，採取
    合法之辦案技巧，反而以刑求逼供，甚至栽贓誣陷，其應呵責非難甚明；然因被
    告二人均未曾受有期徒刑以上刑之宣告，有上開前案紀錄表可按，因一時失慮誤
    罹刑章，經受此科刑教訓之後，當知戒慎而無再犯之虞，故本院認所宣告之刑，
    以暫不執行為適當，爰併分別宣告緩刑四年及三年，以勵自新。另扣案之第二級
    毒品安非他命一包（驗餘淨重○．○○八六公克），併諭知沒收銷燬之。
據上論斷，應依刑事訴訟法第二百九十九條第一項前段，毒品危害防制條例第十一條
第二項、第十五條第一項、第十六條、第十八條第一項前段，刑法第十一條前段、第
一百六十九條第二項、第二百七十七條第一項、第一百三十四條前段、第五十五條、
第五十一條第五款、第七十四條第一款，罰金罰鍰提高標準條例第一條前段，判決如
主文。
本案經檢察官林良蓉、徐維嶽到庭執行職務。
中      華      民      國      九十      年      八      月      九    日
                                         臺灣雲林地方法院刑事第二庭
                                             法  官  黃一馨
右正本證明與原本無異
如不服本判決，應於判決送達後十日內，向本院提出上訴狀。（須附繕本）
                                     書記官  陳姵君
中      華      民      國      九十      年      八      月      九    日
附錄：
毒品危害防制條例第十一條第二項
持有第二級毒品者，處二年以下有期徒刑、拘役或新台幣三萬元以下罰金。
毒品危害防制條例第十五條第一項
公務員假借職務上之權力、機會或方法犯第四條第二項或第六條第一項之罪者，處死
刑或無期徒刑；處無期徒刑者，得併科新台幣一千萬元以下罰金。犯第四條第三項、
第四項、第五條、第六條第二項、第三項、第七條第一項至第三項、第八條第一項至
第三項、第九條至第十四條之罪者，依各該條項規定加重其刑至二分之一。
毒品危害防制條例第十六條
栽贓誣陷或捏造證據誣告他人犯本條例之罪者，處以其所誣告之罪之刑。
刑法第一百三十四條
公務員假藉職務上之權力、機會或方法，以故意犯本章以外各罪者，加重其刑至二分
之一。但因公務員之身分已特別規定其刑者，不在此限。
刑法第二百七十七條第一項
傷害人之身體或健康者，處三年以下有期徒刑、拘役或一千元以下罰金。
中華民國刑法第一百六十九條第二項
意圖他人受刑事或懲戒處分，而偽造、變造證據，或使用偽造、變造之證
據者，亦同。


司法院資訊處製作；財團法人民間司法改革基金會備份。
